臺灣高等法院高雄分院民事判決
109年度建上字第14號
上  訴  人  陞揚光電有限公司


法定代理人  趙志強  
訴訟代理人  彭大勇律師                      
            郭栢浚律師                      
上  訴  人  台灣丸新能源股份有限公司

法定代理人  盧昀妙  
訴訟代理人  陳子操律師                      
上列當事人間請求給付工程款事件，兩造各自對於中華民國109
年1月31日臺灣高雄地方法院107年度建字第34號第一審判決提起
上訴，本院於110年10月12日言詞辯論終結，判決如下：
    主  文
原判決關於駁回上訴人陞揚光電有限公司後開第二項之訴部分，
及該部分假執行之聲請，暨訴訟費用（除確定部分外）之裁判均
廢棄。
上訴人台灣丸新能源股份有限公司應再給付上訴人陞揚光電有限
公司新臺幣參拾柒萬貳仟元，及自民國一○六年十二月二十八日
起至清償日止，按年息百分之五計算之利息。
上訴人陞揚光電有限公司之其餘上訴駁回。
上訴人台灣丸新能源股份有限公司之上訴駁回。
第一（除確定部分外）、二審訴訟費用，由上訴人台灣丸新能源
股份有限公司負擔百分之三十一，餘由上訴人陞揚光電有限公司
負擔。
    事實及理由
一、上訴人陞揚光電有限公司（下稱陞揚公司）起訴主張：伊於
    民國105年12月間向對造上訴人台灣丸新能源股份有限公司
    （下稱丸新公司）承攬設於屏東縣○○鄉○○村0鄰○○巷00號（
    下稱高樹廠）屋頂之太陽光電發電工程（下稱高樹廠工程）
    ，兩造約定工程總價為新台幣（下同）1,980,300元，丸新
    公司應於掛錶驗收通過後付款。伊於106年1月間完工，詎丸
    新公司拒不付款，嗣於106年9月19日以電子郵件催告丸新公
    司給付工程款，迄未獲置理。爰依高樹廠契約及民法第490
    條規定之法律關係，聲明：(一)丸新公司應給付陞揚公司1,
    920,300元，及自起訴狀繕本送達翌日起至清償日止，按年
    息5%計算之利息。（二）願供擔保，請准宣告假執行（陞揚
    公司請求土地仲介費6萬元部分，經原審判決駁回後，未據
    其聲明不服，已敗訴確定，不予載述）。
二、丸新公司則以：
　㈠高樹廠：兩造約定高樹廠應於105年12月31日完成安裝及掛表
    作業，詎陞揚公司遲至106 年3月6日始完成掛錶，致伊受有
    542,074 元之電費損失，依高樹廠契約、民法第231條第1項
    、第502條第1項規定，請求陞揚公司賠償。又陞揚公司施作
    高樹廠有如附表一所示瑕疵，經伊多次通知修繕前開瑕疵，
    卻拒不修繕，伊不得已委由訴外人陞昜能源有限公司（下稱
    陞昜公司）修繕附表一編號1、2 所示瑕疵；及訴外人三松
    美日新有限公司（下稱美日新公司）修繕附表一編號3所示
    瑕疵，共支出修繕費用837,900元。另因陞揚公司未履行保
    固義務，伊僅能另尋訴外人山川通訊科技有限公司（下稱山
    川公司）辦理保固事宜，支出20萬元。爰依高樹廠契約及民
    法第493條第1、2項及第494條、第227條準用第229條及第23
    1條規定，請求陞揚公司賠償，上開合計1,579,974元（542,
    074 元+837,900元＋20萬元=1,579,974元）損害賠償債權與
    陞揚公司之請求互為抵銷。
　㈡燕巢廠：陞揚公司於105年10月間向伊承攬燕巢廠工程，惟施
    作燕巢廠有附表二所示瑕疵拒不修繕，伊委由其他廠商修繕
    ，並另購買全新『SLK-4000型』太陽能轉換器，合計支出699,
    750元，依燕巢廠契約及民法第493條第1、2項及第494條、
    第227條準用第229條及第231條規定，請求陞揚公司賠償上
    開損害，並以此損害賠償債權執與陞揚公司之請求互為抵銷
    。
　㈢綜上，陞揚公司就高樹廠工程款得請求1,920,300元，與伊上
    開合計2,279,724元（計算式：1,579,974元+699,750元）之
    債權抵銷後，已全部消滅，伊自無給付義務。倘認不足全額
    抵銷，伊再以依台灣台南地方法院107年度訴字第189 號及
    台灣高等法院台南分院108 年度上易字第117 號判決（下合
    稱另案確定判決），對陞揚公司取得之貨款債權1,001,000 
    元為抵銷，則伊亦無庸再為給付高樹廠工程款等語置辯（丸
    新公司就原審提起反訴部分，經原審判決駁回後，未據其聲
    明不服，已敗訴確定，不予載述）。
三、原審判決丸新公司應給付陞揚公司219,550元本息，暨為准
    、免假執行宣告，並駁回陞揚公司其餘之訴及假執行之聲請
    ，及駁回丸新公司反訴之請求。兩造均就各自就敗訴之一 
    部分，提起上訴，陞揚公司於本院聲明：(一)原判決關於駁
    回陞揚公司後開第二項之訴部分廢棄。(二)丸新公司應再給
    付陞揚公司170萬750元，及自106年12月28日起至清償日止
    ，按年息5%計算之利息。(三)丸新公司之上訴駁回。丸新公
    司則聲明：(一)原判決命丸新公司給付部分及假執行之宣告
    ，暨訴訟費用裁判均廢棄。(二)上開廢棄部分，陞揚公司在
    第一審之訴及假執行之聲請均駁回。(三)陞揚公司之上訴駁
    回。
四、兩造不爭執事項
　㈠高樹廠部分：
  ⒈陞揚公司於105年12月間向丸新公司承攬高樹廠工程，約定工
    程總價為1,980,300元，丸新公司應於掛錶驗收通過後付款
    ，陞揚公司應自工程完成時起保固5年。
  ⒉丸新公司於105年12月29日與台電公司就高樹廠簽立太陽光電
    發電系統電能購售契約，雙方約定總購售電容量為81.9瓩。
  ⒊高樹廠於106年3月6日掛錶與台電公司之設備完成併聯，並自
    106年4月20日起開始躉售電能。
  ⒋陞昜公司受丸新公司委託於106年7月11日、106年7月18日及1
    06年8月15日修繕如附表一編號1所示工項完畢；於106年7月
    25日、106年8月23日修繕如附表一編號2所示工項完畢， 並
    就上開工項報價如附表一編號1、2「修繕費」欄所示，經予
    優惠折扣後，向丸新公司實收費用共732,900元 （惟陞揚公
    司就前開修繕費之必要性與關聯性，仍有爭執）。
  ⒌陞揚公司以106年9月19日電子郵件催告丸新公司給付高樹廠
    工程款，該通知於同日送達丸新公司，惟丸新公司迄未付款
    。
  ⒍丸新公司於107年2月9日委由美日新公司修繕如附表一編號3
    所示工項，支出費用105,000元（惟陞揚公司就此工項是否
    在施工範圍內，仍有爭執）。
  ⒎高樹廠係以「急件」向主管機關及台電公司遞件申設。
  ⒏高樹廠之接電方式經檢驗接電合乎台電公司訂定之再生能源
    電能收購作業要點。
  ⒐高樹廠已依PD-02施工圖及用戶用電設備裝置規則第396條之3
    1規定，安裝隔離開關，惟該隔離開關之商品規格與該施工
    圖所載規格不符（鑑定報告書第11頁）。
  ⒑丸新公司已就高樹廠土地仲介費6萬元，逕向訴外人康先生付
    訖。
　㈡燕巢廠部分：
  ⒈陞揚公司於105年10月間向丸新公司承攬燕巢廠工程，雙方約
    定工程總價為 1,008,000元，丸新公司應於掛錶驗收通過後
    付款，陞揚公司應自通過驗收時起保固5年。
  ⒉丸新公司與台電公司於105年12月23日就燕巢廠簽立太陽光電
    發電系統電能購售契約。 
  ⒊陞揚公司就燕巢廠施工，有如附表二編號5 所示瑕疵。
  ⒋陞昜公司受丸新公司委託於106年12月29日修繕如附表二編號
    1、2、3所示工項完畢，並就上開工項報價如附表二編號1、
    2、3「修繕費」欄所示，經予優惠折扣後，向丸新公司實收
    費用共60萬元。  
　㈢台電公司依經濟部公告之再生能源電能躉購費率及其計算公
    式，於105、106年度所定購電費率依序為每度5.2127元、每
    度4.9772元。
　㈣太陽光電發電設備設置者，向台電公司申請併聯試運轉時，
    須由台電公司派員到現場核對發電系統圖說及發電設備規格
    是否相符後，始得裝設計量設備。
　㈤另案確定判決命陞揚公司給付丸新公司貨款1,001,000元本息
    。
　㈥陞揚公司是否有依債之本旨而為給付，應專以契約內容及相
    關圖說為斷。
五、兩造爭執事項：
  ㈠陞揚公司就高樹廠有無逾期完工情事？丸新公司是否因此喪
    失預期可得利益？金額若干？
  ㈡陞揚公司就附表一、二所示瑕疵，丸新公司有無通知陞揚公
    司進行修繕？若有，何時通知？如何通知？
　㈢丸新公司所為抵銷抗辯，是否可採？  
六、陞揚公司就高樹廠有無逾期完工情事？丸新公司是否因此喪
    失預期可得利益？金額若干？
　㈠按債務人遲延者，債權人得請求其賠償因遲延而生之損害；
　　因可歸責於承攬人之事由，致工作逾約定期限始完成，或未
    定期限而逾相當時期始完成者，定作人得請求減少報酬或請
    求賠償因遲延而生之損害；民法第231條第1項、第502條第1
    項分別定有明文。
  ㈡丸新公司主張高樹廠工程經陞揚公司允諾於105年12月31日以
    前，完成安裝及掛錶作業，俾享有較高之購電費率（即每度
    5.2127元），詎陞揚公司遲至106年3月6日始完工掛錶，致
    丸新公司僅能依台電公司所定106年度購電費率（即每度4.9
    772元）售電，而受有預期可得利益之損失542,074元（按每
    度價差0.2355元、高樹廠電容量81.9瓩、每日日照時數3.85
    小時、電廠設備得適用固定20年躉購費率計算（0.2355×[81
    .9×3.85×365×20]=542,074），見原審卷㈠第23頁背面、第33
    頁）。惟陞揚公司否認有何承諾完工期限情事，並辯稱：高
    樹廠既經台電公司於106年3月6日派員完成掛表、併聯作業
    ，即告完工云云（見原審卷㈠第153頁背面）。惟查：據證人
    即陞揚公司承辦高樹廠之專案負責人黃鴻鈞於原審證稱：當
    初陞揚公司只有說要儘量去做，是丸新公司自己單方面提出
    ，希望能在當年度12月31日之前完成掛錶等語（見原審卷㈠
    第139-140頁），依其證詞，在丸新公司提出希望在在當年
    度12月31日之前完成掛錶，陞揚公司係表示將嘗試完成，自
    難逕認陞揚公司保證於當年度完成掛錶作業。又參酌黃鴻鈞
    證述：105 年8月就與地主簽立廠房土地租約，開始處理承
    攬高樹廠一事，高樹廠由於得到地主協助，因此文件遞送流
    程不到1 個月就完成了，一般建廠所需時間大約2 至4 週，
    因此以一般正常件來說，從送件到建廠完成大概要6 個月，
    但如果以急件來處理，則可縮短到2 個月，但依伊個人推測
    ，如果幸運的話，應該可以在當年度12月31日之前掛錶；如
    果不幸的話，就要到翌年掛錶，幸與不幸則繫於政府單位與
    台電公司的送電審核流程及掛錶時間，如果行政有效率，就
    可以早點完成等語為憑（見原審卷㈠第138至140 頁），可知
    送件建廠完成一般約需6個月，若急件處理可能僅兩個月，
    惟尚須視主管機關及台電公司審核流程，再佐以丸新公司提
    出台電公司再生能源電能收購作業流程（見本院卷第151頁
    ）所示，仍須經過如辦理併聯審查及初步協商，台電公司核
    發併聯審查意見書、申請同意備案、由經濟部核發同意備案
    文件等諸多程序以觀，益證太陽能發電廠自建廠迄完成掛錶
    作業所需時間久暫，除繫於施工所需工期外，復受主管機關
    及台電公司審查期程所影響，非陞揚公司所能完全掌控。此
    外，丸新公司就陞揚公司允諾於105年12月31日之前完成高
    樹廠之安裝及掛錶作業乙節，並未舉出其他證據以實其說，
    自難逕認兩造達成以105年12月31日為高樹廠完成安裝及掛
    錶作業期限之合意。　
　㈢承上所述，陞揚公司就高樹廠工程並無逾期完工之情事，自
    難認丸新公司有何可得預期之售電價差利益存在。丸新公司
    以陞揚公司遲誤高樹廠安裝掛錶期程為由，主張其受有喪失
    預期可得利益之損害542,074 元云云，委無可採。
七、陞揚公司就附表一、二所示瑕疵，丸新公司有無通知陞揚公
    司進行修繕？若有，何時通知？如何通知？　　
　㈠按工作有瑕疵者，定作人得定相當期限，請求承攬人修補之
    。承攬人不於前項期限內修補者，定作人得自行修補，並得
    向承攬人請求償還修補必要之費用。如修補所需費用過鉅者
    ，承攬人得拒絕修補。前項規定，不適用之；民法第493條
    第1、2、3項定有明文。次按工作有瑕疵者，定作人得定相
    當期限，請求承攬人修補之。承攬人不於前項期限內修補者
    ，定作人得自行修補，並得向承攬人請求償還修補必要之費
    用，民法第493條第1項、第2項分別定有明文。故承攬人承
    攬之工作有瑕疵者，須定作人定相當期限請求承攬人修補，
    而承攬人不於期限內修補，定作人始得自行修補，請求承攬
    人償還修補必要之費用（最高法院106年度台上字第1365號
    民事判決參照）。亦即此項定作人之自行修補權及修補費用
    償還請求權，必以承攬之工作有瑕疵，經定作人定相當期限
    請求承攬人修補，承攬人不於該期限內修補者始足當之。乃
    因承攬人具有專業知識，修繕能力較強，且較定作人接近生
    產程序，更易於判斷瑕疵可否修補，故由原承攬人先行修補
    瑕疵較能實現以最低成本獲取最大收益之經濟目的（最高法
    院107年度台上字第2355號民事判決參照）。末按承攬人對
    於工作瑕疵應負責任，以有可歸責之事由為前提，定作人之
    自行修補，更應以承攬人不於定作人所定期限內為修補，或
    拒絕修補為要件（最高法院91年度台上字第771號裁判要旨
    參照）。
　㈡丸新公司請求陞揚公司償還附表一所示瑕疵修繕費：　
　⒈附表一編號1「供電三向不平衡」部分：
　  陞揚公司否認有此項瑕疵，並抗辯：高樹廠業於106年3月6
    日與台電公司之設備完成併聯，開始供電（見原審卷㈠第213
    頁背面）等語，固有台電公司屏東區營業處107年8月20日函
    文為憑（見原審卷㈠第227頁）。
　⑴丸新公司主張：陞揚公司未依施工圖說施作，方導致「三向
    不平衡」，致發電系統之逆變器有燒毀情形。而本項瑕疵分
    別發生於000年0月0日、同年月12日及106年8月1日，伊發現
    後於106年7月10日、同年7月13日及同年8月4日透過黃鴻鈞
    ，再由黃鴻鈞透過李函珍轉達陳莉文，以此通知陞揚公司修
    繕云云（見本院卷第180-181頁），惟陞揚公司否認曾獲丸
    新公司之通知，抗辯：丸新公司主張通知時間點均在黃鴻鈞
    離職後等語。查，證人黃鴻鈞於原審證述：於106年6月30日
    自陞揚公司離職，伊離職後有接到地主通知關於高樹廠瑕疵
    的問題，伊得知後會通知李函珍，請李函珍轉告陞揚公司陳
    莉文等語（見原審卷㈠第139頁），可知黃鴻鈞接獲通知高樹
    廠之瑕疵時，是在其離職之後，且為丸新公司明知（見本院
    卷第180頁），足見黃鴻鈞無從為陞揚公司代受意思表示。
    又證人原受僱於陞揚公司李函珍雖證稱：伊曾兩次接到高樹
    廠地主通知變流器（即逆變器）燒毀，而伊接獲通知之時間
    係在伊自陞揚公司離職之後，並曾將上情轉知當時還在陞揚
    公司任職之陳莉文（見原審卷㈡第54頁）等語，依其證詞可
    知在自陞揚公司離職後，曾受地主通知變流器燒毀，亦無從
    為陞揚公司代受意思表示，自難認丸新公司曾透過黃鴻鈞或
    李函珍向陞揚公司為瑕疵之通知，以及定相當期限通知陞揚
    公司修補瑕疵。至於證人陳莉文證稱：伊在陞揚公司任職期
    間，係負責行政、總務及會計事務。當時伊要向丸新公司請
    款，丸新公司只表示掛錶後案場有問題，陞揚公司負責人趙
    志強曾指示伊向丸新公司之法定代理人問個究竟，卻因一時
    聯絡不上，因此也無從了解等語（見原審卷㈡第6頁），依其
    證詞固得知陳莉文曾將高樹廠瑕疵轉告陞揚公司負責人；惟
    丸新公司自承：於106年7月9日、同年月12日及106年8月1日
    發見本項瑕疵後，分別於106年7月10日、同年7月13日及同
    年8月4日通知陞揚公司修繕（見本院卷第180頁），但其隨
    即於106年7月11日、同年7月17日及同年8月15日自行修繕完
    畢（見原審卷㈠第162頁），故難認丸新公司已定相當期限請
    求陞揚公司修補。
　⑵丸新公司固主張：本項瑕疵丸新公司負責人盧昀妙於7月10日
    先告知黃鴻鈞，黃鴻鈞再於7月12日以line通知陳莉文云云
    ，並提出黃鴻鈞、陳莉文對話紀錄（見本院卷第301-307頁
    ）為參。然查，觀諸黃鴻鈞僅稱：「沒關係啦！她應該會有
    更大的反應，因為她其實很不滿所有處理的事情了，後面應
    該會被他K的更慘！」、「她昨天因為台電不能送電的事情
    已經抓狂一次」、「說來話長！只能說當初我們的文件沒有
    經過電器技師這關就真的會出事！」、「是不需要，可是還
    是要計算相位的問題呀！不用技師簽證只是省費用但是規矩
    不能少，偏偏遇到偏遠地區都會發生的問題！」等語，可知
    黃鴻鈞係告知陳莉文有台電不能送電及計算相位之問題，無
    從認定丸新公司已定相當期限請求陞揚公司修補。
　⑶綜上，丸新公司並未舉證證明其曾通知陞揚公司定相當期限
    請求陞揚公司修補，而陞揚公司不於期限內修補或拒絕修補
    ，則依前揭說明，則丸新公司有自行修補權，及對陞揚公司
    有修補費用償還請求權，應屬無據。
　⒉就附表一編號2「避雷措施容電量不足」、未安裝合乎圖說所
    載規格之「突波吸收器」、未依圖說安裝「隔離開關」部分
    ：
　⑴丸新公司主張：陞揚公司未依施工圖說施作突波吸收器、隔
    離開關，方導致逆變器於遭受雷擊時保護不足，進而燒毀。
    而本項瑕疵發生於000年0月00日、同年8月16日，伊於106年
    7月20日、同年8月19日透過黃鴻鈞，再由黃鴻鈞透過李函珍
    轉達陳莉文，而通知陞揚公司修繕云云（見本院卷第180-18
    1頁），陞揚公司否認有此項瑕疵，並抗辯：已按圖裝設突
    波吸收器、安裝隔離開關云云。惟查，就陞揚公司是否有裝
    設突波吸收器、隔離開關，以及若有是否合乎圖號PD-02施
    工圖（下稱PD-02施工圖）所載規格之突波吸收器，及依圖
    說安裝隔離開關乙節，經送請中華民國電機技師公會（下稱
    電機技師公會）鑑定結果，認陞揚公司固有裝設突波吸收器
    、隔離開關，此經鑑定人現場查勘明確，惟較諸市售突波路
    收器樣式可知，陞揚公司安裝之突波吸收器有2支接腳裸露
    ，恐致短路之虞，不適於裝設在太陽能系統；而陞揚公司安
    裝之隔離開關不符PD-02施工圖要求之規格，有致生危險之
    虞，業有鑑定報告及電機技師公會108年4月3日函文在卷可
    稽（見鑑定報告第11、44、45頁，原審卷㈡第112頁），堪認
    突波吸收器有不適於裝設太陽能系統、隔離開關有規格不符
    圖說之瑕疵，且該瑕疵係可歸責於陞揚公司。至於丸新公司
    主張「避雷措施容電量不足」瑕疵乙節；惟據證人黃鴻鈞證
    稱：掛錶後2、3個月曾接到地主打電話來通知，變流器的散
    熱風沒有在運轉，後來去查發現是保險絲燒斷，那條保險絲
    就是連結避雷措施的，地主也表示當日確實有雷擊發生，在
    伊離職之前曾更換保險絲，當時大家都沒有意識到是容電量
    不足的問題。106年5月間伊曾偕同架設避雷設施工程行老闆
    林鶴勳、李函珍前往現場檢驗接地線，才發現容電量不足，
    林鶴勳建議再向台電公司詢問，重新計算容電量等語（見原
    審卷㈡第136-137頁），然佐以事後並無證據證明兩造有詢問
    台電公司重新計算容電量，自難認陞揚公司就高樹廠施工有
    避雷措施容電量不足之瑕疵。
  ⑵丸新公司主張：伊於發見突波吸收器、隔離開關之瑕疵後，
    曾於106年7月19日、107年8月16日通知陞揚公司修復（見本
    院卷第294頁）云云，固舉證人黃鴻鈞、李函珍及陳莉文之
    證詞為據，陞揚公司則否認有接獲丸新公司通知修補瑕疵。
    然查，證人黃鴻鈞證述：高樹廠發生問題都是地主通知伊的
    ，伊離職後還是有接到地主通知，伊得知後會同時通知丸新
    公司、李函珍，有請李函珍轉告陞揚公司陳莉文，但經通知
    之後並沒有得到回應，伊就沒有再協助通知等語（見原審卷
    ㈠第138至139、141頁），可知黃鴻鈞接獲通知高樹廠瑕疵時
    ，是在其離職之後，且為丸新公司明知（見本院卷第180頁
    ），足見黃鴻鈞無從為陞揚公司代受意思表示。又證人李函
    珍雖證稱：伊曾兩次接到高樹廠地主通知變流器燒毀，而接
    獲通知之時間係在其自陞揚公司離職之後，伊曾經接到高樹
    廠地主打電話來通知，他聽到發電廠發出爆炸聲，看發現變
    流器燒掉了，當時伊和黃鴻鈞有前往高樹廠去查看，發現變
    流器燒毀，當下伊與黃鴻鈞有通知丸新公司，並曾將上情轉
    知當時還在陞揚公司任職之陳莉文（見原審卷㈡第54頁）等
    語，依其證詞可知係自陞揚公司離職，受地主通知變流器燒
    毀，亦無從為陞揚公司代受意思表示，自難認丸新公司曾向
    陞揚公司為瑕疵之通知，以及定相當期限通知陞揚公司修補
    瑕疵。
　⑶丸新公司雖主張：高樹廠於106年7月19日發生本工項瑕疵，
    導致發電系統之逆變器有燒毀而無法發電之情形，丸新公司
    負責人盧昀妙於106年7月20日先告知李函珍，李函珍再於8
    月9日以line通知陳莉文云云，業據提出LINE對話紀錄為證
    （見本院卷第311頁）。然觀諸對話紀錄所示，李函珍稱：
    「前兩天DC箱的開關燒掉了」，陳莉文則詢問：「哪一個案
    場的」，李函珍回覆「屏東」等語，然上開對話內容僅能證
    明李函珍告知陳莉文高樹廠開關燒毀乙情，無從認定丸新公
    司相當期限請求陞揚公司修補。
　⑷至於陳莉文證稱：伊印象中李函珍曾經跟伊提過高樹廠案場
    有些問題，伊只知道當初要向丸新公司請款，但丸新公司只
    表示掛錶後案場有問題，陞揚公司負責人趙志強曾指示伊向
    丸新公司之法定代理人問個究竟，卻因一時聯絡不上，因此
    也無從了解等語（見原審卷㈡第6頁），依其證詞固得知陳莉
    文曾將高樹廠瑕疵轉告陞揚公司負責人，惟丸新公司自承：
    於106年7月19日、同年8月16日發現瑕疵後，於106年7月20
    日、同年8月19日通知陞揚公司修繕（見本院卷第181頁）乙
    節，但其隨即於106年7月22日至同年月25日、同年8月20日
    至同年月23日自行修繕完畢（見原審卷㈠第162頁），故難認
    丸新公司有定相當期限請求陞揚公司修補。
　⒊附表一編號3 「未架設電線桿及鋪設線路」部分：
　　丸新公司主張陞揚公司依約須架設電線桿及鋪設線路，始能
    送電及達到售電予台電公司之目的，陞揚公司卻未履行，屢
    向黃鴻鈞反應卻未獲回應，故依民法第227條準用第229、23
    1條規定，向陞揚公司請求應負擔之費用105,000元云云（見
    本院卷第139、155、182頁），固提出設計圖為證（見本院
    卷第155頁）。陞揚公司予以否認，抗辯：高樹廠於106年3
    月6日掛錶與台電公司之設備完成併聯，已依約履行架設電
    線桿等語（見本院卷第133、322頁）。
　⑴按因可歸責於債務人之事由，致為不完全給付者，債權人得
    依關於給付遲延或給付不能之規定行使其權利。因不完全給
    付而生前項以外之損害者，債權人並得請求賠償；次按給付
    有確定期限者，債務人自期限屆滿時起，負遲延責任。給付
    無確定期限者，債務人於債權人得請求給付時，經其催告而
    未為給付，自受催告時起，負遲延責任。其經債權人起訴而
    送達訴狀，或依督促程序送達支付命令，或為其他相類之行
    為者，與催告有同一之效力。前項催告定有期限者，債務人
    自期限屆滿時起負遲延責任。債務人遲延者，債權人得請求
    其賠償因遲延而生之損害，民法第227條準用第229、231條
    分別定有明文。
　⑵查，自高樹廠工程之設計圖所示（見本院卷第155頁），電線
    桿設置固在陞揚公司施工設計規劃範圍之列，亦經證人黃鴻
    鈞證述在卷（見原審卷㈠第141頁），然高樹廠於106年3月6
    日掛錶與台電公司之設備完成併聯，並自106年4月20日起開
    始躉售電能乙節，為兩造不爭執（見不爭執事項㈠⒍），自難
    逕認陞揚公司有因未履行架設電線桿及鋪設線路，導致高樹
    廠無法售電與台電公司。又參酌證人黃鴻鈞證稱：高樹廠電
    線桿是向地主借的，並在提交給台電公司之文件中，將之列
    為丸新公司應自備的電線桿，然而地主於107年間想在自己
    的土地上設太陽能廠，依屏東縣政府現行法規，單筆土地申
    設太陽能廠須有1支自備桿，因此地主想將該電線桿收回己
    用，才會發生此糾紛，該糾紛是在伊離職後才發生（見原審
    卷㈠第137、141頁）等語，可知高樹廠電線桿本係由地主提
    供，因地主收回自用始有重新架設之問題。足見陞揚公司向
    丸新公司提出高樹廠之完工給付時，丸新公司並未反對以向
    地主借用電線桿之方式，且獲主管機關及台電公司允予掛錶
    營運，並售電予台電公司，堪認丸新公司已受領上開履約方
    式，陞揚公司並無債務不履行情事。此外，丸新公司就其曾
    催告陞揚公司履行架設電線桿及鋪設線路乙節，並未舉證以
    實其說，則丸新公司此部分主張，應屬無據。
　⒋附表一編號4陞揚公司未履行保固責任：
　　丸新公司主張：依約陞揚公司就高樹廠之光電發電系統負有
    5年之保固責任，然經多次聯繫陞揚公司要求履行，均未獲
    得回應，僅能另尋其他廠商即山川公司負擔保固責任，因而
    支出20萬元，依高樹廠契約、民法第494條規定向陞揚公司
    請求20萬元云云（見本院卷第182-183、189頁），業據提出
    其與山川公司維運保固合約書為證（見原審卷㈢第23-24頁）
    。查，就高樹廠契約約定，陞揚公司應自工程完成時起保固
    5年。而丸新公司於105年12月29日與台電公司就高樹廠簽立
    太陽光電發電系統電能購售契約，以及高樹廠於106年3月6
    日掛錶與台電公司之設備完成併聯，並自106年4月20日起開
    始躉售電能乙節，為兩造不爭執（見不爭執事項㈠⒈⒉⒊）；堪
    認高樹廠業已完工掛錶，依約陞揚公司自應負5年保固責任
    ，亦即在發生發電系統設備異常時，需派人至現場維修。而
    丸新公司多次聯繫陞揚公司要求修繕，如前所述，陞揚公司
    均未派員修繕，即未能履行保固責任，則丸新公司主張另委
    請山川公司負擔保固責任，因而支出20萬元，依約應由陞揚
    公司給付乙節，係屬有據。　　
　㈢就丸新公司請求陞揚公司負擔附表二所示瑕疵修繕費部分：
　⒈附表二編號1「太陽能板安裝高度不足」部分：丸新公司主張
    ：陞揚公司在施作燕巢廠第一期工程時，早已預見日後施作
    第二期工程，應預先提高北側太陽能板支架高度，以因應日
    照之問題，規劃設計疏於應對，導致發電量不足，而需改善
    支架高度，可歸責於陞揚公司，係有瑕疵云云，固援引證人
    黃鴻鈞證詞為據（見本院卷第184-185頁）。陞揚公司否認
    燕巢廠有發電效率不佳之情事，抗辯：伊係按圖施工，並無
    發電數據可證明有發電不佳之情事等語（見本院卷第324頁
    ）。經查：
　⑴證人黃鴻鈞固於原審證稱：伊有將本項瑕疵通知予陞揚公司
    負責人趙志強。當時陞揚公司就本項瑕疵有召開內部會議，
    討論結果認為如要修改瑕疵，必須重新架設太陽能支架，架
    設高度可能會超過2米以上，在這情形下，鋁支架強度恐有
    不足，不能通過結構技師審驗，故決議再觀察後續發電率，
    倘發電率確實無法改善，而丸新公司又堅持要修改，只好將
    原有鋁架改為鐵製支架。伊自陞揚公司離職前經取得丸新公
    司後續觀測監控發電率的資料，認為發電效能還在可接受範
    圍內。俟伊任職於陞昜公司時，因考慮燕巢廠第2 期工程施
    作後，會遮住北面太陽能板，所以依丸新公司之需求，重新
    以鋼構方式架設北側太陽能板。而架設太陽能板支架使用鋁
    材質，是合乎工程慣例，因太陽能板設在屋頂，需要輕量化
    等語（見原審卷㈠第134、141頁），依其證詞，可知就太陽
    能板安裝高度問題，陞揚公司內部曾開會討論後，如要修改
    高度僅能重新架設，但原來鋁支架強度恐有不足，無法通過
    結構技師檢驗，故決議再觀察後續發電率，而黃鴻鈞在陞揚
    公司任職期間，依其取得丸新公司後續觀測監控發電率之資
    料，得知發電效能尚可。準此，自難僅憑北側太陽能板未能
    架高，即逕認有導致發電效能不佳之情事可言。
　⑵其次，丸新公司陳報其委由陞昜公司於106年12月15日修繕至
    106年12月29日完成北側太陽能板支架增高作業乙節，有估
    價單為憑（見原審卷㈠第162頁、79頁），為陞揚公司所不爭
    執，再對照台電公司提供自106年4月起至108年3月止燕巢廠
    躉購電資料表（見原審卷㈡第118至119頁）顯示，可知燕巢
    廠電廠自106年4月起至106年11月間止之發電量計費度數，
    每月為4千多度至5千多度不等，而在陞昜公司於106年12月
    完成太陽能板支架增高之後，即107年1月至108年3月間，發
    電量計費度數每月為2千多度至5千多度不等，足認太陽能板
    支架增高雖完成，然發電量並無增高趨勢，反有減少之情事
    ，亦無從證明燕巢廠係因北側太陽能板未能架高，而導致其
    發電效能不佳，且可歸責於陞揚公司所致。
　⑶綜上，丸新公司主張委由陞昜公司重新架設北側太陽能板支
    架所需費用540,000元，依民法第493條第1、2項規定，請求
    陞揚公司應償還修補費用云云，難謂可採。
　⒉附表二編號2 「電線掉落」部分：
　⑴丸新公司此部分主張，為陞揚公司否認。經查，此部分經電
    機技師公會鑑定結果，認：雖現場有配設金屬浪管，但卻未
    妥善固定，並無難以固定情事，則違反用戶用電設備裝置規
    則第255條規定，可撓金屬管（金屬浪管）須裝設護管鐵，
    或其他適當之鉤架支持，以防止因強風（如颱風）吹動磨擦
    屋頂浪板而破損，進而導致線路損壞，線路保護設備同時故
    障，將有致生人員傷害之虞等語（見鑑定報告第10、22頁）
    。足見陞揚公司並未妥善固定電線導致電線散落危及太陽能
    板，堪認其施作有瑕疵。
　⑵又陞揚公司經丸新公司通知修繕本項瑕疵，業經證人黃鴻鈞
    證稱：丸新公司在完工後3到6個月，曾向伊通知有該瑕疵存
    在，且施工期間就已發現電線一安上去就馬上脫落的問題。
    伊等有再派工重新固定，電線仍經常脫落等語在卷（見原審
    卷㈠第134頁），可知陞揚公司曾受丸新公司此項修繕通知，
    然未能妥善修復，堪認陞揚公司經丸新公司通知修補本項瑕
    疵，經相當期限仍未能修補完成。基此，丸新公司另委由陞
    昜公司固定妥善需費用28,000元，有工程請款單及改善照片
    為憑（見原審卷㈠第79頁項次2、鑑定報告第42頁）。是以，
    丸新公司依民法第493條第1、2項規定，請求陞揚公司償還
    此部分修繕費用，是屬有據。
　⒊附表二編號3 「逆變器三相平衡接法未按圖施工」部分：
　　丸新公司主張陞揚公司施作有本項瑕疵，且通知陞揚公司修
    繕未果云云，並提出工程請款單為據（見原審卷㈠第79頁項
    次1、3至6）。陞揚公司則否認有本項瑕疵及曾接獲通知修
    繕，抗辯：丸新公司於原審主張本項瑕疵於鑑定時尚未修繕
    ，又如何證明為何支出修繕費89,000元？等語（見本院卷第
    113、324頁）。
　⑴丸新公司聲請將此部分送請電機技師公會鑑定，其結果認：
    依KS-02施工圖記載及台灣電力股份有限公司再生能源發電
    系統併聯技術要點之規定，太陽能逆變器之三相平衡接法須
    符合「INV1：R、S；INV2：S、T；INV3：T、R；INV4：R、S
    」，現場裝設之逆變器規格雖符合圖說約定，但依現場（鑑
    定人於107年12月4日現場勘查）未按圖施工，該裝置方法雖
    無肇致公共安全之虞，但對台電公司電網平衡之要求已生相
    當程度影響，且已違反法規等語（見鑑定報告第6、10、43
    頁），足見鑑定結果認逆變器三相平衡接法規格雖符合圖說
    ，但並未按圖說施工。
　⑵又丸新公司主張本項瑕疵於106年12月29日委由陞昜公司修繕
    完畢云云，固提出金額合計89,600元、項目為「模組串並接
    電線固定」、「監控異常狀況排除」、「網路檢查」、「線
    路檢查」、「逆變器檢查」之工程請款單為據（見原審卷㈠
    第79頁項次1、3至6）。查，鑑定人於107年12月4日現場勘
    查結果認定有本項瑕疵係未按圖施工，已如前述，然丸新公
    司卻主張於106年12月29日委由陞昜公司修繕完畢，因而支
    出89,600元云云，顯有矛盾，自難認係因本項瑕疵所為之修
    繕。故丸新公司此部分主張，委無可採。
　⑶綜上，丸新公司依民法第493條第1、2項規定，請求陞揚公司
    償還修繕此項瑕疵費用89,600元，應屬無據。
　⒋附表二編號4 「發電監測軟體無法正常運作」部分：　
  　丸新公司主張：陞揚公司提供發電監測軟體，無法監控發電
    系統是否正常，經通知陞揚公司修繕但未派員改善，故另須
    委請山川公司進行保固，支出費用78,750元等語（見本院卷
    第187頁），並提出燕巢廠統包合約書、燕巢廠發電統計表
    及估價單為據（見原審卷㈠第67-72頁、第80-84頁、卷㈢第23
    頁），為陞揚公司否認，抗辯：接獲通知後均有進行改善修
    復工作云云（見本院卷第114頁）。查，據證人黃鴻鈞證稱
    ：丸新公司在完工後4個月，即通知伊有此瑕疵存在，經伊
    檢查確有此瑕疵，即予修復，一方面係因該廠房地處偏僻，
    通訊不良，網路不穩定，以至於軟體不能正常運作；另一方
    面是因為廠商提供的監測系統本身有問題，才會經常故障，
    但經詢問提供廠商，卻沒有得到正面回應，因此後來是以更
    換監控機的方式處理，然而後續還是發生監控機抓不到發電
    機台啟動時間等問題，經聽取工程師意見裝設計時器解決後
    ，仍有延後開機，及軟體不能正常連線等問題存在，只能透
    過經常保固維修的方式處理，上情都是伊在陞揚公司任內就
    已採取的處理方法等語（見原審卷㈠第135頁），依其證詞可
    知燕巢廠有發電監測軟體無法正常運作之瑕疵，陞揚公司曾
    受丸新公司通知此項瑕疵之修繕，然修繕後仍有延後開機或
    軟體不能正常連線之問題存在，僅能以保固維修方式處理，
    堪認陞揚公司經丸新公司通知修補本項瑕疵，經相當期限仍
    未能修補完成。基此，丸新公司另委由陞昜公司保固維護因
    而支出78,750元，有陞昜公司維護保固請款單在卷為憑（見
    原審卷㈠第85頁）。則丸新公司依契約向陞揚公司請求78,75
    0元，係屬有據。　　
　⒌附表二編號5未提出「型號為SLK-4000太陽能轉換器之出廠證
    明及保固書」部分：
　　丸新公司主張陞揚公司未提供SLK-4000太陽能轉換器新品及
    出廠證明書、保固書乙節，為陞揚公司所不爭執，亦經證人
    黃鴻鈞證稱：依燕巢廠契約，確實有要求陞揚公司必須提出
    SLK-4000太陽能轉換器的出廠證明及保固書，但當初為了能
    趕上在106年12月31日掛錶，所以陞揚公司向科風公司借了
    一台來使用，伊不清楚為何陞揚公司後來沒有付錢履行購買
    及取得保固書之義務等語（見原審卷㈠第135、142頁）在卷
    ，堪認陞揚公司有不完全給付情事。再審酌陞揚公司在丸新
    公司於原審提起反訴主張陞揚公司未提供出廠證明及保固書
    （見原審卷㈠第27頁）後，迄今仍不提出，及佐以陞揚公司
    於原審雖表明願為丸新公司提供新品及原廠證明等情（見原
    審卷㈠第156頁），仍拒不賠償，有調解不成立紀錄表為憑（
    見原審卷㈠第101頁），則丸新公司依前述民法第227條準用
    民法第229條、231條給付遲延之規定，得請求陞揚公司賠償
    損害。基此，丸新公司向科風公司購買新品支出21,000元，
    有科風公司出具之報價單為憑（見原審卷㈠第88頁），是以
    ，丸新公司請求陞揚公司賠償21,000元，應屬有據。
　㈣從而，丸新公司請求陞揚公司給付附表一編號4即20萬元、附
    表二編號2即28,000元、編號4即78,750元、編號5即21,000
    元，合計327,750元，為有理由。
八、丸新公司所為抵銷抗辯，是否可採？
　㈠按二人互負債務，而其給付種類相同，並均屆清償期者，各
    得以其債務，與他方之債務，互為抵銷，民法第334條第1項
    定有明文。又金錢債權之損害賠償請求權於其請求權發生時
    ，即應認為已屆清償期，故賠償權利人對於賠償義務人，負
    有金錢債務已屆清償期者，賠償權利人以其債務與他方之債
    務互相抵銷，亦不得謂與民法第334條所定抵銷要件不符（
    最高法院32年度抗字第246號裁判參照)。
  ㈡陞揚公司請求丸新公司給付高樹廠工程款1,920,300元未獲付
    款，而丸新公司對陞揚公司有上開瑕疵修繕費用償還、損害
    賠償債權存在，合計327,750元，且均屆清償期，業經本院
    認定如前，是經抵銷後，高樹廠工程款仍有1,592,550元（1
    ,920,300-327,750=1,592,550）未獲清償。
　㈢丸新公司又主張因另案確定判決，對陞揚公司有貨款債權1,0
    01,000元存在（見本院卷第166、190頁），為兩造所不爭執
    ，有該確定判決可稽（見原審卷㈢第27至32頁）。是以，則
    依前述高樹廠工程款抵銷後之餘額1,592,550元，與另案確
    定判決之貨款債權1,001,000元互為抵銷後，丸新公司仍應
    給付陞揚公司工程款591,550元（1,592,550-1,001,000=591
    ,550），應堪認定。
九、綜上所述，陞揚公司依高樹廠契約及承攬法律關係，請求丸
    新公司給付591,550元，及自起訴狀繕本送達之翌日即106年
    12月28日（於106年12月27日送達丸新公司，見原審卷㈠第10
    頁之送達證書）起至清償日止，按年息5%計算之利息部分，
    為有理由，應予准許；逾此部分之請求，為無理由，不應准
    許。上開應准許之部分，原審就其中丸新公司應給付372,00
    0元本息（000000-000000），為陞揚公司敗訴之判決，尚有
    未合，陞揚公司指摘原判決此部分不當，求為廢棄，為有理
    由，爰由本院改判如主文第二項所示。至於上開其餘應准許
    之部分，原審為陞揚公司勝訴之判決，並分別諭知兩造准、
    免假執行；及不應准許部分，原審判決為陞揚公司敗訴之諭
    知，並駁回其此部分假執行之聲請，均無不合，丸新公司之
    上訴、陞揚公司之其餘上訴，均無理由，應予駁回。　
十、本件事證已臻明確，兩造其餘之攻擊或防禦方法及所用之證
    據，經本院斟酌後，認為均不足以影響本判決之結果，爰不
    逐一論列，附此敘明。
、據上論結，本件陞揚公司上訴為一部有理由、一部無理由，
    丸新公司上訴為無理由，判決如主文。
中　　華　　民　　國　　111 　年　　11　　月　　16　　日
                              工程法庭
                                審判長法  官  魏式璧
                                      法  官  黃悅璇　　
                                      法  官  郭慧珊
以上正本證明與原本無異。
本件不得上訴。
中　　華　　民　　國　　111 　年　　11　　月　　16　　日
                                      書記官  李采芹
附表一：高樹廠施工瑕疵

編號   瑕疵工項            丸新公司主張          鑑定意見       瑕疵內容     修繕費  1 供電三向不平衡 陞陽公司將高樹廠電力設備與台電公司之設備併聯時，疏未注意兩者電壓不同，致高樹廠因電力相位錯誤，而無法併聯將電力輸送至台電公司（見原審卷㈠第125 頁）。    70,000元（見原審卷㈠第162 、37頁）           本項目未送鑑定          2 避雷措施容電量不足，且未安裝合乎圖號PD-02施工圖（下稱PD-02 施工圖）所載規格之突波吸收器，亦未依圖說安裝隔離開關（見原審卷㈠第125 頁、卷㈢第17頁背面）。 ⑴避雷措施容電量不足，致太陽能模組及逆變器於106 年7 、8 月間兩次遭雷擊燒毀。 ⑵依PD-02 施工圖記載，應裝設規格為「8/20 μsec20KA 」之突波吸收器。 ⑶依PD-02 施工圖記載，應安裝隔離開關卻未安裝。（見原審卷㈢第17頁背面、第21頁背面，卷㈠第213 頁正反面）。   701,000元（見原審卷㈠第 162、37頁） ⑴突波吸收器： ①現場裝設之突波吸收器合乎圖說規格（見鑑定報告第11、28頁）。 ②惟現場裝設之突波吸收器因2 支接腳裸露，恐有短路之虞，不適合裝設在太陽能系統（見原審卷㈡第112 頁、鑑定報告第44頁）。 ⑵安裝隔離開關： ①現場已安裝隔離開關（見鑑定報告第11頁）。 ②惟現場裝設之隔離開關係用於交流電690V 32A低壓使用之小型斷路器，與PD-02 施工圖設計之直流1000V 20A隔離開關規格不符，倘設備故障有致生危險之虞（見鑑定報告第11頁）。 3 未架設電線桿及鋪設線路 因陞陽公司未架設電線桿及鋪設線路，致無從將廠內發電系統連接台電設備（見原審卷㈠第125 頁）。   105,000元（見原審卷㈠第64頁）       本項目未送鑑定 4 保固責任 因陞陽公司未依約履行5年保固責任，委由其他廠商即山川公司履行保固。 20萬元（見原審卷㈢第23-24頁）       編號1-3合計837,900元（按：陞昜公司就編號1 、2 僅收取優惠價698,000元，加計稅額34,900元後，共732,900 元，見原審卷㈠第37、38頁，故實支金額計算式為：732,900+105,000=837,900）  


附表二：燕巢廠施工瑕疵

編號   瑕疵工項            丸新公司主張          鑑定意見       瑕疵內容     修繕費  1 太陽能板安裝高度不足 陞陽公司未將北側太陽能板架高，使其面向南方，致北側太陽能板發電效率不佳（見原審卷 ㈠第126頁）   540,000元（見原審卷㈠第162、79頁）          本項目未送鑑定   2 電線掉落 依圖號KS-03 施工圖（下稱KS-03 施工圖）記載，應以金屬浪管方式施作太陽能板電線，惟陞揚公司未妥善固定連結太陽能板之電線，致電線散落，危及太陽能板（見原審卷㈠第126、220 頁）。    28,000元（編號2 、3 合計支出117,600元，見原審卷㈠第162 、79頁） ⒈依KS-03 施工圖及用戶用電設備裝置規則第396 條之37 第5款規定，太陽能板之電線須以金屬浪管方式施作（見鑑定報告第24頁）。 ⒉陞揚公司雖有依圖說配設金屬浪管，但未妥善固定，且本件並無難以固定情事（見鑑定報告第10頁）。 ⒊依用戶用電設備裝置規則第225 條規定，可撓金屬管（金屬浪管）須裝設護管鐵，或其他適當之鉤架支持，以防止因強風（如颱風）吹動磨擦屋頂浪板而破損，進而導致線路損壞，線路保護設備同時故障，將有致生人員傷害之虞（見鑑定報告第10、22頁）。 3 逆變器三相平衡接法未按圖施工 依圖號KS-02 施工圖（下稱KS-02 施工圖）記載，太陽能逆變器之三相平衡接法須符合「INV1：R 、S ；INV2：S 、T ；INV3：T 、R ；INV4：R、S 」惟陞揚公司未按圖說施作（見原審卷㈠第220 頁正反面）。    89,600元（編號2 、3 合計支出117,600元，見原審卷㈠第79頁）。 ⒈依KS-02 施工圖記載，太陽能逆變器之三相平衡接法須符合「IN V1 ：R 、S ；INV2：S、T ；INV3：T 、R ；INV4：R、S 」（見鑑定報告第10、27頁）。 ⒉現場裝設之逆變器規格雖符合圖說約定，但卻未按圖施工，該裝置方法雖無肇致公共安全之虞，但對台電公司電網平衡之要求已生相當程度影響，且違反法規（見鑑定報告第10頁）。 4 發電監測軟體無法正常運作 原設計應可透過發電監測軟體監控發電系統是否發電異常，並於發現問題後，陞揚公司應在72小時內到場查修，在120 小時內完成修復，惟陞揚公司提供之軟體無法發揮應有功能，亦未派員到場改善（見原審卷㈠第26頁背面、80至84頁）。    78,750元（按：丸新公司主張此瑕疵迄未修復，惟另委由山川公司辦理保固事宜，每年至少支出保固費用78,750元，見原審卷㈢第22、23頁，卷㈠第26頁正反面、第85頁）       本項目未送鑑定              5 未提出型號為SLK-4000太陽能轉換器之出廠證明及保固書 陞揚公司提供之發電系統係由型號SLK-6000太陽能轉換器3 台、型號SLK-4000太陽能轉換器1 台所組成，惟後者卻欠缺原廠科風股份有限公司（下稱科風公司）出具之出廠證明書，致丸新公司遭科風公司要求照價購買，否則即收回機器（見原審卷㈠第127頁）。    21,000元               本項目未送鑑定，惟陞揚公司承認有此缺失，並具狀陳明願更換全新之SLK-4000太陽能轉換器，並提出原廠證明（見原審卷㈠第156頁）。                                合  計     699,750元（按陞昜公司就編號1 、2 、3 僅收取含稅後之優惠價60萬元，見原審卷㈠第79頁，故實支金額計算式為：600,000+78,750+21,000=699,750）